臺灣高等法院刑事判決　　　　　　　　　　　　　九十一年度交上訴字第四十號
　　上　訴　人
　　即　被　告　甲○○
右上訴人因過失傷害等案件，不服臺灣板橋地方法院九十年度交訴字第一二號，中
華民國九十一年一月二十一日第一審判決（起訴案號：臺灣板橋地方法院檢察署九十
年度偵字第一五五六００號），提起上訴，本院判決如左：
    主    文
原判決關於駕車肇事逃逸及過失傷害有罪科刑暨應執行刑部分，均撤銷。
甲○○因過失傷害人，處有期徒刑貳月，如易科罰金，以佰元折算壹日；又駕駛動
力交通工具肇事，致人受傷而逃逸，處有期徒刑陸月，如易科罰金，以佰元折算壹
日。應執行有期徒刑柒月，如易科罰金，以佰元折算壹日。
    事    實
一、甲○○無駕駛執照，駕駛技術亦不純熟，仍於民國九十年七月二十四日上午六時
    五十五分許，駕駛車號ＢＦ─一三七五號自用小客車，沿台北縣中和市○○路新
    店往板橋方向行駛。本應注意車前狀況，並隨時採取必之安全措施，而依當時情
    形，又無不能注意之情事，竟疏於注意車前狀況，復不熟悉操控車輛，在中和市
    ○○路一四四號前，撞及在路邊打掃之清潔工丙○○，使丙○○受有胸部挫傷、
    右側第七肋骨骨折之傷害（此過失傷害部分，業據丙○○撤回告訴，經原審法院
    為公訴不受理之判決確定）。甲○○肇事後，未下車查看處理或救護傷者，反駕
    車逃逸，因過於緊張，又疏未注意車前狀況，旋在中和市○○路一五八號前，自
    後撞擊騎乘腳踏車之丁○○，使丁○○倒地受有頭部外傷併腦震盪、背部挫傷及
    後枕部裂傷等傷害。甲○○仍不停車，接續駕車逃離現場，因所駕駛之小客車右
    前輪遭腳踏車剌破，無法行駛，始將車輛停於中和市○○路一八０號前。甲○○
    此時停留現場，於有偵查權之公務員尚不知何人肇事及犯罪前，主動向前來處理
    之警察坦承肇事及犯罪，並接受裁判。
二、案經被害人丙○○、丁○○告訴；被告自首，由台北縣警察局中和分局報請臺灣
    板橋地方法院檢察署檢察官偵查起訴。
    理   由
一、訊據上訴人即被告甲○○對於無照駕車、疏於注意車前狀況及駕駛技術不純熟，
    因而撞傷告訴人丁○○、謝秀玲之事供承不諱，但矢口否認有肇事逃逸犯行，辯
    稱：伊撞到人後，因一時緊張，來不及剎車，才沒有停車云云。
二、然查，被告駕車肇事致告訴人等受傷之事實，業據告訴人丁○○、丙○○指訴綦
    詳，並有道路交通事故調查報告表、現場照片四幀在卷可稽。告訴人丁○○、謝
    秀玲受傷之事，亦有診斷證明書二紙在卷可稽。按汽車行駛時，駕駛人應注意車
    前狀況，並隨時採取必要之安全措施，道路交通安全規則第九十四條第三項定有
    明文。被告駕駛汽車，應注意前開規定，而依當時情形，並無不能注意之情事，
    竟自後撞擊騎乘腳踏車之告訴人丁○○，過失責任甚為明確。被告亦坦承其過失
    傷害之犯行，被告之過失行為與告訴人丁○○之傷害間，具有相當因果關係。被
    告因肇事致告訴人丙○○、丁○○受傷後，並未停車察看，亦未為任何救護之必
    要措施，即駕車離去，為告訴人丁○○、丙○○指陳在卷。被告於警訊時也供承
    肇事後，仍駕車開行一百多公尺，因輪胎破了才停車（見偵查卷第三十七頁），
    再依道路交通事故調查報告表現場圖所示，被告停車地點距離最初撞及丙○○處
    達一百三十六點八公尺。是被告所辯無肇事逃逸云云，為事後翻異卸責之詞，不
    足採信。本件被告事證明確，犯行堪以認定，應予依法論科。
三、核被告所為，係犯刑法第二百八十四條第一項前段之過失傷害罪及同法第一百八
    十五條之四之肇事逃逸罪。被告無駕駛執照，就過失傷害告訴人丁○○部分，應
    依道路交通管理處罰條例第八十六條第一項規定，加重其刑。被告駕車在短時間
    內先後撞擊丙○○、丁○○，致其等受傷後逃逸，係接續為之，屬實質上一罪，
    僅成立一個肇事逃逸罪。被告所犯上開二罪間，犯意各別，行為互殊，應分論併
    罰。被告雖駕車肇事致人受傷後逃逸，但因輪胎破裂，停車於肇事不遠處，於有
    偵查權之公務員尚不知何人肇事及犯罪前，主動向前來處理之警察乙○○坦承肇
    事及犯罪，並接受裁判，為現場處理之警員乙○○於本院結證屬實，並有自首調
    查報告表在卷可按，合於自首之要件，爰依法減輕其刑。至台北縣警察局中和分
    局偵查員戊○○所作調查報告表，認被告未自首云云。惟其並未至現場處理，僅
    事後參與偵查，不知當時被告自首情形，該報告表不足為被告不利之認定，附此
    說明。
四、原審對被告為有罪科刑之判決，固非無見。惟查：(一)被告係屬自首，應依法減輕
    其刑，原審未調查認定自首，尚有未合。(二)被告上訴本院後，已與告訴人丁○○
    為民事和解，賠償新台幣十二萬元，有和解筆錄在卷可按。原審以被告未與告訴
    人丁○○和解賠償損害，作為量刑理由，也嫌欠當，而無可維持。被告上訴意旨
    ，仍執前詞，否認肇事逃逸，雖不足採，但爭執原判決量刑不當，尚非全無理由
    ，應由本院將原判決關於駕車肇事逃逸、過失傷害有罪科刑及所定執行刑部分撤
    銷改判（另過失傷害丙○○部分，原審公訴不受理判決業已確定）。爰審酌被告
    之品行、素行、過失程度、告訴人所受傷勢、被告犯罪後態度、已與告訴人為民
    事和解賠償損害及其他一切情狀，乃分別量處如主文第二項所示之刑，並定其應
    執行刑及易科罰金之折算標準。
五、據上論斷，應依刑事訴訟法第三百六十九條第一項前段、第三百六十四條、第二
    百九十九條第一項前段、刑法第一百八十五條之四、第二百八十四條第一項前段
    、第六十二條前段、第四十一條第一項前段、第五十一條第五款、道路交通管理
    處罰條例第八十六條第一項、罰金罰鍰提高標準條例第一條前段、第二條，判決
    如主文。
本案經檢察官柯麗鈴到庭執行職務。
中    華    民    國      九十一      年       五      月     十 四     日
                            臺灣高等法院刑事第五庭
                                審判長法  官  曾  德  水
                                      法  官  楊  貴  雄
                                      法  官  趙  功  恆
右正本證明與原本無異。
過失傷害部分，不得上訴。
駕車肇事逃逸部分如不服本判決應於收受送達後十日內向本院提出上訴書狀，其未敘
述上訴之理由者並得於提起上訴後十日內向本院補提理由書（均須按他造當事人之人
數附繕本）。
                                      書記官  孫  佩  琳
中    華    民    國      九十一      年       五      月     十 四     日
附錄本案論罪科刑法條全文：
刑法第一百八十五條之四
駕駛動力交通工具肇事，致人死傷而逃逸者，處六月以上五年以下有期徒刑。
刑法第二百八十四條第一項前段
因過失傷害人者，處六月以下有期徒刑、拘役或五百元以下罰金。
